【裁判字號】    99,台抗,269
【裁判日期】    990325
【裁判案由】    強盜等罪聲請具保停止羈押
【裁判全文】
最高法院刑事裁定              九十九年度台抗字第二六九號
抗  告  人  張志清
上列抗告人因強盜等罪案件，不服台灣高等法院中華民國九十九
年二月九日駁回聲請具保停止羈押之裁定（九十九年度聲字第四
三五號），提起抗告，本院裁定如下：
    主  文
抗告駁回。
    理  由
按停止羈押，指受羈押之被告仍有羈押之原因，但無繼續羈押之
必要，而以具保、責付或限制住居之處分方法，代替羈押處分而
停止羈押之執行。被告有無繼續羈押之必要，事實審法院本得斟
酌訴訟進行程度及其他一切情形而為認定，故受羈押之被告除確
有刑事訴訟法第一百十四條所列情形之一，經具保聲請停止羈押
不得駁回者外，如以其他原因聲請具保停止羈押，其應否准許，
事實審法院自有認定裁量之權。苟其此項裁量判斷，並不悖乎經
驗法則或論理法則，又於裁定書內論述其何以作此判斷之心證理
由者，即不得任意指摘其為違法。本件抗告人即被告張志清因強
盜等罪案件，經原審法官訊問後，認為其被訴涉犯強盜等罪嫌疑
重大，有刑事訴訟法第一百零一條第一項第一款、第三款情形，
非予羈押，顯難進行審判，而有羈押之必要，自民國九十九年一
月十三日起執行羈押。原裁定以抗告人於原審聲請意旨略以：抗
告人對於起訴之犯罪事實，自警詢以來，均坦承不諱，亦對自身
錯誤行為，深感懊悔，又抗告人之父親因病過世，獨留年逾七十
八歲且身體不佳之母親，先前生活所需均仰賴抗告人，請體恤上
情，准予具保停止羈押云云。然按刑事訴訟法第一百零一條第一
項第一款、第三款規定之羈押原因，實係因被告所犯為死刑、無
期徒刑或最輕本刑為五年以上有期徒刑之罪，可預期將受重刑宣
判，其為規避刑罰之執行而妨礙追訴、審判程序進行之可能性增
加，國家刑罰權有難以實現之危險，為防免其發生，於維持社會
秩序及增進重大之公共利益之限度內，乃具有正當性。又羈押被
告之目的，在於確保訴訟程序之進行、確保證據之存在及真實，
並確保刑罰之執行。被告有無羈押之必要，法院自得就具體個案
情節予以斟酌決定，如就客觀情事觀察，法院許可羈押之裁定在
目的與手段間之衡量，並無明顯違反比例原則情形，即無違法或
不當可言。而抗告人涉犯強盜等罪，經第一審判處應執行有期徒
刑十年，非謂刑輕，足認抗告人犯強盜等罪嫌疑重大，並可預料
其可能為避免服重刑而逃亡，致妨礙後續審判及執行程序。為實
現國家追訴及刑罰權之執行，前以其有刑事訴訟法第一百零一條
第一項第一款、第三款之情形，並認有羈押之必要，此羈押原因
依然存在，經審酌比例原則及必要性原則，認尚不能以具保手段
確保訴訟程序之順利進行及日後之執行，實有繼續羈押之必要。
是抗告人聲請具保停止羈押，不能准許等情，因而駁回具保停止
羈押之聲請。已敘明所憑之依據及理由，經核於法尚無違誤。抗
告意旨略以：抗告人犯罪嫌疑雖屬重大，且所犯為最輕本刑五年
以上有期徒刑之罪，然抗告人既無逃亡或湮滅證據之虞，依據司
法院釋字第六六五號解釋意旨，自不得僅以抗告人所涉重罪為由
，即逕予裁定羈押等語。惟查被告犯罪嫌疑是否重大，有無逃亡
之虞與羈押必要，俱屬事實問題，審理事實之法院本有審酌訴訟
進行程度及其他一切情事，而為自由裁量之職權。原審經訊問抗
告人後，審酌訴訟進行程度及其他一切情狀，認抗告人涉犯強盜
等罪，為最輕本刑五年以上有期徒刑之罪，且經第一審判處應執
行有期徒刑十年，罪嫌重大，並認有逃亡之虞，有羈押之必要，
裁定自九十九年一月十三日起羈押，且駁回抗告人具保停止羈押
之聲請，核與司法院釋字第六六五號解釋意旨無違，不得任意指
為違法。抗告意旨未依卷內資料而任意漫事指摘，並非有據，其
抗告為無理由，應予駁回。
據上論結，應依刑事訴訟法第四百十二條，裁定如主文。
中    華    民    國  九十九  年    三    月  二十五  日
                      最高法院刑事第九庭
                          審判長法官  邵  燕  玲  
                                法官  李  伯  道  
                                法官  孫  增  同  
                                法官  李  英  勇  
                                法官  施  俊  堯  
本件正本證明與原本無異
                                      書  記  官  
中    華    民    國  九十九  年    三    月  二十九  日
                                                      Ｑ

司法院資訊處製作；財團法人民間司法改革基金會備份。
